最高法院刑事判決　　　　　　一○○年度台上字第二四九二號
上　訴　人　楊秋源
選任辯護人　李岳明律師
上列上訴人因貪污案件，不服台灣高等法院中華民國一○○年一
月二十一日第二審判決（九十九年度上訴字第三七○六號，起訴
案號：台灣台北地方法院檢察署九十九年度偵字第一二七五八號
），提起上訴，本院判決如下：
    主  文
上訴駁回。
    理  由
按刑事訴訟法第三百七十七條規定：上訴於第三審法院，非以判
決違背法令為理由，不得為之；是提起第三審上訴，應以原判決
違背法令為理由，係屬法定要件。如果上訴理由書狀並非依據卷
內訴訟資料具體指摘原判決不適用何種法則或如何適用不當，或
所指摘原判決違法情事顯與法律規定得為第三審上訴理由之違法
情形不相適合時，均應認其上訴為違背法律上之程式，予以駁回
。本件原判決認定上訴人楊秋源有其事實欄所載對於公務機關之
電腦破壞電磁紀錄及利用職務上之機會詐取財物等犯行，因而維
持第一審依想像競合犯規定，從一重論上訴人以利用職務上之機
會詐取財物既遂三十七罪、未遂一罪（即原判決附表編號一七九
），分別量處如原判決附表「罪名處刑」欄所示之刑。就民國九
十六年二月及三月份之犯行（即原判決附表編號一至八），因符
合中華民國九十六年罪犯減刑條例規定而各減輕其刑二分之一，
並定應執行之刑有期徒刑二年，諭知緩刑五年，褫奪公權一年之
判決，駁回上訴人之第二審上訴。已詳敘所憑證據及認定之理由
；對於上訴人所提出之辯解，何以不足採，並已逐一加以指駁；
俱有卷存證據資料可資覆按。上訴人上訴意旨略以：台灣高等法
院檢察署（下稱高檢署）有關審查或發放加班費、差勤管理系統
及人事資訊系統之管理等事務，均非伊之法定職務範圍，亦非其
工作項目，伊之犯行與所謂「利用職務上之機會」而詐取財物有
間，應僅構成刑法第三百五十九條、第三百六十一條之對於公務
機關之電腦破壞電磁紀錄罪及第三百三十九條第一項之普通詐欺
罪，原判決未察，理由亦未敘明何以未該當刑法普通詐欺取財罪
，逕以貪污治罪條例第五條第一項第二款之規定論處，顯有適用
法條不當及理由欠備之違法等語。
惟查：證據之取捨及事實之認定，均為事實審法院之職權，倘其
採證認事並未違背證據法則，並於判決內說明其取捨證據及得心
證之理由者，自不得任意指為違法而執為第三審上訴之適法理由
。原判決依憑上訴人之自白，證人即高檢署人事室職員黃麗華之
證述，參酌高檢署九十九年三月十九日檢政字第０九九０六００
八０六號函檢送上訴人之公務員履歷表及高檢署指紋主機（掌形
機）登錄資料暨其繳回收據、九十九年七月十六日檢人字第０九
九九０一一五四五號、九十九年十一月十八日檢人字第０九九九
０一九二九０號函、上訴人所有土城工業區郵局第000000
000000000號帳戶存摺影本、上訴人修改電腦資料之紀
錄、高檢署九十六年一月至九十九年一月加班費印領清冊及存摺
比對表等證據資料，認定上訴人確有如原判決附表所示對於公務
機關之電腦破壞電磁紀錄及利用職務上之機會詐取財物等犯行。
理由並說明貪污治罪條例第五條第一項第二款之利用職務機會詐
取財物罪，以依據法令從事公務之人員利用職務上之機會，詐取
財物，為其構成要件。所謂「利用職務上之機會」，係指假借職
務上一切機會，予以利用者而言。其所利用者，職務本身固有之
事機，固無論矣，即使由職務上所衍生之機會，亦包括在內，要
不以職務上有決定權者為限。卷查上訴人自八十九年五月三十日
起任職於高檢署人事室，負責之工作項目有：(1)人事行政局公教
人員人事管理資訊系統之個人基本資料子系統、(2)每月於人事行
政局ｅｃｐａ人事服務網，報送高檢署「職員預算員額暨現有員
額調查表」及「技工、工友、駕駛員額統計表」網路報表填報事
項、(3)每月於法務部人事服務園地，報送機關法定員額和預算員
額維護、高檢署所屬各機關員工統計表及檢察官員額統計表之彙
報等情，有高檢署九十九年七月十六日檢人字第０九九九０一一
五四五號、九十九年十一月十八日檢人字第０九九九０一九二九
０號函在卷足按。上訴人於教導高檢署人事室負責差勤考核之承
辦人黃麗華相關電腦線上作業程序時，知悉黃麗華所掌管使用之
差勤管理系統帳號、密碼及經由差勤管理系統可以修改簽到、簽
退資料等情，乃利用其負責高檢署人事資訊業務之職務上機會，
自九十六年一月二日起至九十九年二月二日止，多次使用自己之
帳號、密碼登入電腦主機，再輸入所得知之黃麗華掌管之帳號、
密碼登入差勤管理系統，而變更其私人辦公簽到、退時間。是上
訴人雖係負責高檢署之人事資訊業務，而非實際管理高檢署差勤
管理系統之人，其依人事資訊業務之密碼登入主機後，本即可進
入差勤管理系統，又因其職務關係於指導黃麗華過程中得知上開
變更簽到、退時間程序，是其係因負責資訊業務之職務，而有登
入差勤管理系統更改簽到、退而報領加班費之機會無疑。核其所
為，即屬利用職務上所衍生之機會而詐取財物等情，認上訴人所
為伊之犯行，非屬貪污治罪條例第五條第一項第二款規定之利用
職務上機會詐取財物之辯詞，委無足採。所為論斷，核與經驗、
論理法則無違，亦無認定事實未依證據或適用法則不當之情形。
上訴意旨，非依卷內資料具體予以指摘，仍執前詞，而就原判決
已明確論斷說明之事項，再事爭辯，並仍就其有無本件利用職務
上之機會詐取財物犯行，為事實上之爭執，均非依據卷內資料具
體指摘原判決有何違法情形，顯與法律規定得為第三審上訴理由
之違法情形不相適合。揆之首揭說明，其上訴為違背法律上之程
式，應予駁回。
據上論結，應依刑事訴訟法第三百九十五條前段，判決如主文。
中    華    民    國  一○○  年    五    月   十二   日
                      最高法院刑事第六庭
                          審判長法官  洪  文  章  
                                法官  王  居  財  
                                法官  郭  毓  洲  
                                法官  沈  揚  仁  
                                法官  蔡  國  在  
本件正本證明與原本無異
                                      書  記  官  
中    華    民    國  一○○  年    五    月   十三   日
                                                      v